【裁判字號】    99,易,921
【裁判日期】    991028
【裁判案由】    恐嚇取財
【裁判全文】
臺灣苗栗地方法院刑事判決               99年度易字第921號
公  訴  人  臺灣苗栗地方法院檢察署檢察官
被      告  乙○○
上列被告因恐嚇取財案件，經檢察官提起公訴（99年度偵緝字第
198 號），本院裁定改依簡式審判程序審理，判決如下：
    主  文
乙○○幫助犯恐嚇取財罪，處有期徒刑陸月，如易科罰金，以新
臺幣壹仟元折算壹日。緩刑貳年。
    事  實
一、乙○○能預見任意將所有之金融機構提款卡、密碼交付予他
    人，足供他人用為恐嚇取財等犯罪後收受被害人匯款，以遂
    其掩飾或隱匿犯罪所得財物目的之工具，詎以前開結果之發
    生亦不違其本意，竟基於幫助他人從事不法行為之不確定故
    意，於民國98年5 月25日上午9 時許，在高雄市高雄火車站
    前之麥當勞，將其向合作金庫商業銀行七賢分行所申請之帳
    號0000000000000 號帳戶之存摺、提款卡、提款卡密碼，以
    新臺幣（下同）1 萬元之價格，提供予某真實姓名、年籍不
    詳綽號「阿木」之擄鴿勒贖集團成員。該擄鴿勒贖集團成員
    收受上開存摺、提款卡、密碼後，旋基於恐嚇取財之犯意，
    於98年5 月25日中午12時許，向甲○○恫稱其腳環編號7903
    號之賽鴿現遭擄走，如欲返還應支付相當之費用，甲○○因
    而心生畏懼，遂依據擄鴿勒贖集團之指示，將3,016 元之款
    項匯入乙○○所提供之上開帳戶內，並隨即遭擄鴿勒贖集團
    成員提領一空。
二、案經甲○○訴由嘉義市政府警察局第二分局報請臺灣苗栗地
    方法院檢察署檢察官偵查起訴。
    理  由
一、本件被告乙○○犯係死刑、無期徒刑、最輕本刑為3 年以上
    有期徒刑以外之罪，其於本院準備程序中就前揭被訴事實為
    有罪之陳述，經受命法官告知簡式審判程序之旨，並聽取其
    與公訴人之意見後，本院認無不得或不宜改依簡式審判程序
    進行之處，爰依刑事訴訟法第273 條之1 第1 項、第284 條
    之1 ，本院合議庭裁定由受命法官獨任依簡式審判程序審理
    ；又簡式審判程序之證據調查，依刑事訴訟法第273 條之2
    規定，不受同法第159 條第1 項審判外陳述排除之限制，再
    被告對於卷內之各項證據，亦不爭執證據能力，故卷內所列
    之各項證據，自得作為證據，合先敘明。
二、上揭事實，業據被告於本院審理時坦承不諱，且有證人甲○
    ○於警詢時指訴明確，並有新光銀行匯款申請書影本、合作
    金庫商業銀行七賢分行98年6 月24日合金七賢字第09800026
    10號函文影本、上開帳戶開戶資料、各類存款分戶交易明細
    各1 份附卷可稽；證人甲○○與被告素不相識，亦無任何怨
    隙，衡情證人甲○○應無設詞攀誣，或虛構事實以陷害被告
    之理，且其所證均與前開事證相符，故證人甲○○前開證述
    內容，經核尚無不可採信之處；是被害人甲○○確有遭詐騙
    匯款至被告申設之上開帳戶之事實，足以認定。是被告上開
    自白，自堪信實，本案事證明確，被告犯行堪予認定，應依
    法論科。
三、查該收受被告上開金融帳戶提款卡之不詳成年人士或其集團
    成員，意圖為自己不法之所有，於如犯罪事實欄所載之時間
    ，對被害人甲○○施用如犯罪事實欄所載之恐嚇取財犯行，
    致被害人甲○○因心生畏懼，而匯款至被告上開銀行帳戶，
    核其等所為，係犯刑法第346 條第1 項之恐嚇取財罪。被告
    將其所有之上開銀行帳戶提款卡提供予該不詳成年人士作為
    恐嚇取財犯罪之指定存款帳戶，乃係基於幫助該不詳成年人
    士恐嚇取財之不確定故意，而被告提供上開帳戶之行為，要
    屬恐嚇取財構成要件以外之行為，則被告應屬以幫助之意思
    ，參與恐嚇取財構成要件以外之行為，核其所為，係犯刑法
    第30條第1 項前段、第346 條第1 項之幫助恐嚇取財罪。被
    告以幫助之意思，參與構成要件以外之行為，為幫助犯，應
    依刑法第30條第2 項規定，依正犯之刑減輕之。
四、爰審酌被告提供所有之上開帳戶金融卡幫助他人恐嚇取財，
    致使恐嚇取財集團利用人頭帳戶詐財，影響社會經濟秩序，
    益添查緝之困難，行為殊不足取，惟念及被告本身並未實際
    參與恐嚇取財之犯行，責難性較小，本件被害金額為3,016
    元，且被告於99年5 月26日發覺帳戶有異常後，隨即向高雄
    市政府警察局新興分局中正三路派出所報案，又上開銀行帳
    戶於99年5 月25日下午2 時許業經銀行凍結，故被害人甲○
    ○所匯入之款項，並未被恐嚇取財成員領走；再者，被告於
    本院審理時，已經將被害人甲○○遭恐嚇取財之款項，匯款
    予被害人甲○○，賠償被害人甲○○所受損害，此有臺灣中
    小企業銀行存款憑條、本院公務電話紀錄各1 份在卷可稽；
    及其犯後坦承犯行，犯罪動機、目的、手段、素行等一切情
    狀，量處如主文所示之刑；又審酌其年齡、職業、收入、社
    會地位等節，並諭知易科罰金之折算標準，以資儆懲。
五、末查被告未曾因故意犯罪受有期徒刑以上刑之宣告，此有臺
    灣苗栗地方法院檢察署刑案資料查註紀錄表及臺灣高等法院
    被告前案紀錄表各1 份附卷可佐，其經此教訓，自當知所警
    惕而無虞再犯，本院綜核各情認上開有期徒刑之宣告，已足
    策其自新，所宣告之刑，以暫不執行為適當，併依法諭知緩
    刑2年，用啟自新。
據上論斷，應依刑事訴訟法第273 條之1 第1 項、第299 條第1
項前段，刑法第346 條第1 項、第30條、第41條第1 項前段、第
74條第1 項，刑法施行法第1 條之1 ，判決如主文。
本案經檢察官林俊杰到庭執行職務。
中    華    民    國    99    年    10    月    28    日
                  刑事第三庭  法  官  許蓓雯
以上正本證明與原本無異。
如不服本判決應於收受判決後10日內向本院提出上訴書狀，並應
應敘述具體理由。其未敘述上訴理由者，應於上訴期間屆滿後20
日內向本院補提理由書( 均須按他造當事人之人數附繕本) 「切
勿逕送上級法院」。告訴人或被害人如對本判決不服者，應具備
理由請求檢察官上訴，其上訴期間之計算係以檢察官收受判決正
本之日期為準。
                              書記官  徐一夫
中    華    民    國    99    年    10    月    28    日
本案論罪科刑法條：中華民國刑法第346 條第1 項
意圖為自己或第三人不法之所有，以恐嚇使人將本人或第三人之
物交付者，處6 月以上5 年以下有期徒刑，得併科1 千元以下罰
金。

司法院資訊處製作；財團法人民間司法改革基金會備份。
